【裁判字號】    99,上訴,1362
【裁判日期】    990721
【裁判案由】    違反毒品危害防制條例
【裁判全文】
臺灣高等法院臺中分院刑事判決        99年度上訴字第1362號
上  訴  人
即  被  告  甲○○
上列上訴人因違反毒品危害防制條例案件，不服臺灣彰化地方法
院99年度訴字第316號中華民國99年5月21日第一審判決（起訴案
號：臺灣彰化地方法院檢察署99年度毒偵字第361號），提起上
訴，本院判決如下：
    主  文
上訴駁回。
    理  由
一、按依刑事訴訟法第三百五十條、第三百六十一條、第三百六
    十二條、第三百六十七條規定，不服地方法院之第一審判決
    而上訴者，須提出上訴書狀，並應敘述具體理由，為上訴必
    備之程式；其所提出之書狀未敘述上訴理由，或僅曾以言詞
    陳述上訴理由者，均應於上訴期間屆滿後二十日內補提理由
    書於第一審法院。第一審法院經形式審查，認逾期未補提上
    訴理由者，應定期間先命補正；逾期未補正者，為上訴不合
    法律上之程式，應以裁定駁回。倘已提出上訴理由，但所提
    非屬具體理由者，或已上訴但未提上訴理由，經審判長定期
    間補正仍未補正者，則應由第二審法院以上訴不合法律上之
    程式，判決駁回。而所謂具體理由，必係依據卷內既有訴訟
    資料或提出新事證，指摘或表明第一審判決有何採證認事、
    用法或量刑等足以影響判決本旨之不當或違法，而構成應予
    撤銷之具體事由，始克當之（例如：依憑證據法則具體指出
    所採證據何以不具證據能力，或依憑卷證資料，明確指出所
    為證據證明力之判斷如何違背經驗、論理法則）；倘僅泛言
    原判決認定事實錯誤、違背法令、量刑失之過重或輕縱，而
    未依上揭意旨指出具體事由，或形式上雖已指出具體事由，
    然該事由縱使屬實，亦不足以認為原判決有何不當或違法者
    （例如：對不具有調查必要性之證據，法院未依聲請調查亦
    未說明理由，或援用證據不當，但除去該證據仍應為同一事
    實之認定），皆難謂係具體理由，俾與第二審上訴制度旨在
    請求第二審法院撤銷、變更第一審不當或違法之判決，以實
    現個案救濟之立法目的相契合，並節制濫行上訴（最高法院
    九十七年度臺上字第八九二號刑事判決意旨參照）。
二、經查：本件上訴人即被告（下簡稱被告）甲○○於民國九十
    九年六月十一日向原審法院具狀提起上訴並敘明上訴理由，
    惟經核其所提出之上訴理由，僅陳述略稱：「(一)被告坦承有
    施用第一級毒品海洛因及第二級毒品甲基安非他命之事實不
    諱，惟嗣後據被告印象所及當時係以將少許海洛因粉末及少
    許甲基安非他命一同置入玻璃球吸食器內，以火燒烤使成煙
    霧後，混合吸食海洛因、甲基安非他命一次，並非以注射針
    筒及以甲基安非他命置入玻璃球內燒烤吸聞煙氣之方式，分
    別施用海洛因及甲基安非他命。被告於審理期間所以就施用
    方式供述係以注射針筒施打手臂，係因被告在數年前施用海
    洛因，均以注射針筒方式為之，始滋生此次誤會，被告既以
    一施用行為觸犯施用第一級毒品及第二級毒品二罪名，應為
    想像競合犯，應從一重之施用第一級毒品罪論處，原審判決
    意旨就此容有誤會。(二)又依一般正常狀況，倘被告有於九十
    八年十二月二十九日凌晨二時三十分許經警驗尿，則海洛因
    施用後在尿液殘留嗎啡反應之時間應為二十六小時，亦即被
    告應該在驗尿前二十六小時內施用海洛因（即九十八年十二
    月二十八日凌晨零時三十分後左右），原審認定被告係於九
    十八年十二月二十七日晚上施用海洛因，恐有違誤。又原審
    認定被告復於九十八年十二月二十七日晚上施用海洛因數小
    時後之同日晚上，又施用甲基安非他命，顯然亦認為被告真
    正有施用毒品之時間應為九十八年十二月二十七日晚上甚至
    係九十八年十二月二十八日凌晨許，因此，被告事後回想確
    實在九十八年十二月二十八日凌晨某時許，共同將少許海洛
    因粉末、少許甲基安非他命一同置入玻璃球吸食器內，以火
    燒烤使成煙霧後，混合吸食施用海洛因、甲基安非他命一次
    ，應無記憶錯誤情事。(三)退步言之，倘上訴審承審法官仍認
    被告所為係施用第一級毒品與施用第二級毒品罪名，係屬數
    罪併罰，並能以一罪處理，被告亦懇請上訴審法官依法審酌
    被告犯後坦承犯罪之態度，現已改過向善，不再接觸毒品，
    請上級審法官給予被告自新改過之機會，給予被告減輕其刑
    之諭知。如蒙恩准，不勝感激。」等語，提起上訴。
三、本院查：
  (一)被告因不服地方法院之第一審判決，而於九十九年六月十一
    日具狀向原審法院提起上訴並敘明上訴理由，則依刑事訴訟
    法第三百六十一條第二項條文、立法修正理由及上開最高法
    院判決意旨，被告倘已提出上訴理由，但所提非屬具體理由
    者，則由第二審法院以上訴不合法律上之程式，以判決駁回
    之。至於上訴理由是否具體，係屬第二審法院審查範圍，則
    不在命補正之列（參見法院辦理刑事訴訟案件應行注意事項
    第一百六十二點），合先敘明。
  (二)經核上開被告所提之上訴理由，要非屬所謂之具體理由（即
    必須依據卷內既有訴訟資料或提出新事證，具體指摘或表明
    第一審判決有何採證認事、用法或量刑等足以影響判決本旨
    之不當或違法，而構成應予撤銷之具體事由，始克當之【例
    如：依憑證據法則具體指出所採證據何以不具證據能力，或
    依憑卷證資料，明確指出所為證據證明力之判斷如何違背經
    驗、論理法則】，最高法院九十七年度臺上字第八九二號判
    決意旨參見），而被告在原審九十九年五月十四日訊問時業
    已坦承其有施用海洛因、甲基安非他命各一次之犯行，且兩
    次施用時間相隔約數小時，先施用海洛因，再施用甲基安非
    他命，甲基安非他命係使用玻璃瓶放甲基安非他命以火燒烤
    吸食（見原審卷第八二頁），於原審同年五月二十日行準備
    程序、審理時復供述起訴犯罪事實所載（含施用時間、地點
    、次數）均正確，並供述「我是用海洛因，（甲基）安非他
    命比較少用。我施用（甲基）安非他命是第一次施用的」等
    語（見原審卷第九二至九七頁）明確，復表明無證據調查，
    承認犯罪，有各該筆錄在卷可稽。綜上，被告上訴理由僅以
    其事後回想係同時施用海洛因及甲基安非他命，應只論以一
    罪，與卷內事證明顯不符，顯然並非根據卷內事證予以指摘
    （況其警詢、偵訊尚均否認有施用甲基安非他命之犯行）。
    復按施用煙毒者，經人體代謝作用於八小時內，即有約百分
    之八十之量排出，二十小時之後，續有約剩餘量之百分之九
    十再排出，七十二小時之後仍有殘餘微量排出，吸食或施打
    者個人體質不同，其排出時間亦會有所差異，尤其成癮者其
    於吸食後一百二十小時內所採之尿液，配合較具公信力之儀
    器（如氣相質譜儀），仍可能被檢測出，上情乃法院經由審
    判實務之職務經驗所已知之事項，故被告自白於九十八年十
    二月二十七日晚上施用毒品海洛因、甲基安非他命後，於同
    年月二十九日凌晨二時三十分許為警查獲，經採尿送驗分別
    呈現施用上開二種毒品後之陽性反應，與其上開自白不謀而
    合，被告上訴意旨泛言嗎啡殘留於體內僅二十六小時，故原
    審認定時間亦屬錯誤云云，僅其個人主觀臆測之詞，與卷內
    事證並不相符，亦與審判實務經驗明顯不符。再者，被告上
    訴意旨另請求從輕量刑，惟被告於本案前已犯有如原判決犯
    罪事實欄所載之前科素行，並經原審審酌「被告曾因施用毒
    品經送觀察、勒戒及強制戒治，仍未知警惕，再犯本案之罪
    ，足見其雖經觀察、勒戒及強制戒治治療程序，仍未徹底戒
    除遠離毒害，顯未能善體國家設置觀察、勒戒及強制戒治機
    構，協助毒品施用者戒除毒害之良法美意，復曾因施用毒品
    經法院判刑，惟念及施用毒品本質上係戕害自身健康之行為
    ，尚未嚴重破壞社會秩序及犯罪後坦承犯行，犯後態度良好
    等一切情狀」，已審酌刑法第五十七條各款所列事項，而從
    輕量處被告犯施用第一級毒品處有期徒刑八月、犯施用第二
    級毒品罪處有期徒刑五月，定應執行刑為有期徒刑一年，實
    均已在法定刑度內予以從輕量刑及定執行刑。
  (三)綜上所述，被告上訴意旨俱未依法指摘或表明第一審判決有
    何採證認事、用法或量刑等足以影響判決本旨之不當或違法
    ，而構成應予撤銷之具體事由，且該事由亦不足以認定原判
    決有何不當或違法之處。反再為上開形式上爭執，尚非提起
    上訴之具體理由。揆諸上開最高法院判決意旨，及依「程序
    優先於實體」之刑事訴訟法原則，本件上訴自不合法定上訴
    程式，應予駁回，並不經言詞辯論為之。
據上論斷，應依刑事訴訟法第三百六十七條前段、第三百七十二
條，判決如主文。
中    華    民    國    99    年    7     月    21    日
            刑事第九庭  審判長法  官  江  德  千
                              法  官  莊  深  淵
                              法  官  賴  妙  雲
以上正本證明與原本無異。
施用第一級毒品部分，得上訴。
施用第二級毒品部分，不得上訴。
如不服本判決應於收受送達後十日內向本院提出上訴書狀，其未
敘述上訴之理由者，並得於提起上訴後十日內向本院補提理由書
（均須按他造當事人之人數附繕本）「切勿逕送上級法院」。
                              書記官  蘇  昭  文
中    華    民    國    99    年    7     月    21    日

司法院資訊處製作；財團法人民間司法改革基金會備份。
